【裁判字號】    91,簡上,180
【裁判日期】    920226
【裁判案由】    妨害公務
【裁判全文】
臺灣桃園地方法院刑事判決                        九十一年度簡上字第一八號
    上  訴  人  臺灣桃園地方法院檢察署檢察官
    上  訴  人  甲○○  男  二.
    即  被  告
    被      告  乙○○  男  二.
右列上訴人因被告等妨害公務等案件，不服本院桃園簡易庭九十一年度桃簡字第四二
六號中華民國九十一年十月二十一日第一審簡易判決（檢察官聲請簡易判決處刑書案
號：九十年度偵字第一五七四四號）提起上訴，經本院改依通常程序審理，並為通常
程序之第一審判決，茲判決如左：
    主  文
原判決撤銷。
甲○○共同傷害人之身體，處拘役肆拾日，如易科罰金，以佰元折算壹日。被訴恐
嚇部分無罪。
乙○○共同傷害人之身體，處拘役肆拾日，如易科罰金，以佰元折算壹日。
    事  實
一、乙○○於民國九十年八月三十日八時許，在桃園縣桃園市○○路與民權路口（簡
    易判決處刑聲請書誤載為民族路），因不滿桃園市公所編制內之清潔隊員丙○○
    於執行掃街職務時不甚碰觸其雙腳，與丙○○發生口角，竟基於傷害及妨害公務
    之犯意，以徒手毆打丙○○，嗣甲○○駕車到場見其二人發生衝突，乃竟亦基於
    與乙○○共同傷害及妨害公務之犯意，返回車內持他人所有之鋁棒一支（未扣案
    ）毆打丙○○，共同施強暴於依法執行職務之公務員丙○○，致丙○○受有右側
    胸部皮下淤傷及左大腿疼痛等之傷害。
二、案經丙○○訴由桃園縣警察局桃園分局報請臺灣桃園地方法院檢察署檢察官偵查
    聲請以簡易判決處刑。
    理  由
壹、有罪部分：
一、訊據被告甲○○固不否認有持鋁棒與丙○○發生肢體衝突之事實，惟矢口否認有
    傷害及妨害公務之犯行，辯稱：乙○○與丙○○發生衝突時，伊原不在場，嗣後
    到場時原係基於朋友立場下車調解，因告訴人持掃把追至伊車旁，伊因心生畏懼
    且出於自衛，始與告訴人發生肢體衝突云云。惟查：
（一）右揭犯罪事實，業據被告乙○○警訊時供承無訛（見偵卷第三頁至第四頁背面
      ），核與被害人丙○○迭於警訊、偵訊時指訴：伊在掃除路上垃圾時，乙○○
      坐在車上伸出腳來對伊說：「你沒看到我的腳在這邊嗎？」，其後甲○○就往
      車裏跑，拿鋁棒出來，二人一起聯合打伊等語綦詳（見偵卷十二頁背面、第二
      十四頁背面），及目擊證人李武於警訊中證稱：乙○○因清潔隊清掃路面細
      故而發生爭執鬥毆，伊見狀趕去拉人勸架，甲○○亦持鋁棒到發生地幫忙（見
      偵卷第九頁面）、於本院訊問時證稱：「告訴人掃地掃到乙○○的腳，乙○○
      先罵告訴人，甲○○看到我們在起衝突，從車上拿出鋁棒，扭打一陣．．」等
      語（見本院九十二年二月十二日審判筆錄）；及在場目擊證人李金山證稱：「
      乙○○跟丙○○拉扯」（見偵卷第二十五頁背面）；在場目擊證人張振亨證稱
      ：「（問：當天甲○○有無打丙○○？）我看到甲○○衝進轎車拿鋁棒，李武
      只跟丙○○拿掃把對質」（見偵卷第三十三頁）等語互核相符，足見被告乙○○、甲○○二人確有毆打執行清掃職務之公務員丙○○之事實，堪以認定。
（二）告訴人丙○○因遭乙○○、甲○○毆打而受有右側胸部皮下淤傷及左大腿疼痛
      等之傷害乙節，亦有診斷證明書一紙在卷可資佐證。
（三）被告甲○○雖辯稱：伊到場時原係基於朋友立場下車調解，因告訴人追至伊車
      旁，且手持掃把，伊因心生畏懼且出於自衛，始與告訴人發生肢體衝突云云。
      惟查其於警訊中自承：「我看見清潔隊員丙○○與我朋友乙○○在爭吵，同時
      見他持竹掃把打乙○○，我見狀便跑到我車上拿鋁棒過來幫忙」（見偵卷第六
      頁背面）；另其亦於偵訊中自承：「我當時看到乙○○被打，我就跑到車內拿
      鋁棒」等語（見偵卷第二十五頁），再斟諸被告乙○○於警訊中供稱：當時甲○○因見丙○○手上持有掃把，於是便到他所有自小客車拿鋁棒過來幫忙等語
      （見偵卷第三頁背面）、及證人李武、張振亨之上述證詞，均足見被告甲○○嗣於本院訊問時翻稱：係因告訴人手持掃把追至其車旁，伊心生畏懼出於自
      衛始拿鋁棒乙節云云，顯屬不實，尚難遽採。
（四）告訴人丙○○為桃園縣桃園市公所清潔隊不必銓審編製內之清潔隊員，職務內
      容為市容整潔維護工作之事實，有桃園縣桃園市公所九十二年一月二十四日桃
      市清字第０九二０００二六八六號函附卷可稽；又丙○○係在執行掃街職務時
      與乙○○發生衝突，斯時其「手持掃把」掃街，且有「穿著制服」之事實，亦
      據告訴人丙○○陳明綦詳（見本院九十二年二月十二日審判筆錄），被告甲○○既不否認上情，且其斯時應亦見告訴人丙○○有其餘清潔隊之同事在場之情
      （見偵卷第六頁背面），揆諸上情，堪認被告甲○○辯稱伊不知丙○○在執行
      公務云云，顯屬卸責之詞，並無可採。
（五）綜上，本件事證明確，被告二人之犯行堪以認定。
二、核被告甲○○、乙○○所為，均係犯刑法第一百三十五條第一項之妨害公務罪、
    第二百七十七條第一項之傷害罪。被告甲○○與被告乙○○就上開二罪犯行間，
    均有犯意聯絡及行為分擔，均為共同正犯。其二人所犯前開妨害公務罪及傷害罪
    ，均係以一行為觸犯前開二罪名，均應依刑法第五十五條規定，從一重論以傷害
    罪處斷。聲請人聲請簡易判決處刑書於論罪法條欄雖漏論被告二人犯有同法第二
    百七十七條第一項之傷害罪行，惟因上開傷害犯行，業經告訴人丙○○於警訊時
    即提出告訴（見偵卷第十三頁），且經聲請人載明於聲請簡易判決處刑書之犯罪
    事實中，應認傷害罪部分亦經檢察官聲請簡易判決處刑，本院自得予以審理，附
    此敘明。原審據以論罪科刑，固非無見，惟查，原審判決當事人欄對於被告甲○○之身分證號碼誤載為「Ｚ000000000號」，另本件另行起意而對告訴
    人為恐嚇之犯行者，應係被告乙○○，並非被告甲○○（理由詳如後述），原審
    判決另對被告甲○○論以恐嚇罪，並與前開論罪科刑部分分論併罰而定其應執行
    之刑，尚有違誤；被告甲○○執上述理由，否認犯罪，雖無理由，惟原審判決既
    有上述違誤之處，即屬無可維持，自應由本院將原判決撤銷改判。爰審酌被告二
    人犯罪之動機、目的、手段、告訴人所受之傷害程度尚屬輕微、所生危害及被告
    犯後態度尚稱良好等一切情狀，對其二人各量處如主文所示之刑，並諭知易科罰
    金之折算標準。臺灣桃園地方法院檢察署檢察官上訴意旨認原審科處被告拘役之
    刑，顯然過輕云云，本院斟之上述告訴人與被告發生爭執緣由、及被害人所受傷
    害僅為小瘀傷、左大腿疼痛（診斷證明書僅載為疑挫鈍傷），其所受傷害尚屬輕
    微等情，認對之處以拘役四十日，已足生懲儆之效，並符罪刑相當原則，附此敘
    明。至被告甲○○持以毆打告訴人之鋁棒一支，雖未扣案，然該鋁棒非其所有，
    而係其友人所有之物，此業經被告甲○○於偵查中供述在卷，爰不為沒收之諭知
    ，併此敘明。
貳、無罪部分：
一、聲請簡易判決處刑意旨略以：被告甲○○為前開傷害及妨害公務之犯行後，於離
    去之際，竟心有未甘，另基於恐嚇之犯意，對丙○○以臺語恫嚇稱：「明天來，
    你就該死」等語，使丙○○心生畏怖，致生危害於安全，因認被告甲○○另涉犯
    刑法第三百零五條之恐嚇罪嫌。
二、按犯罪事實，應依證據認定之，無證據不得推定其犯罪事實；不能證明被告犯罪
    者，應諭知無罪之判決，刑事訴訟法第一百五十四條、第三百零一條第一項分別
    定有明文；而事實之認定，應憑證據，如未能發現相當證據，或證據不足以證明
    ，自不能以推測或擬制之方法，為裁判基礎；倘積極證據不足為不利於被告事實
    之認定，即應為有利於被告之認定，更不必有何有利之證據（最高法院四十年臺
    上字第八六號、三十年上字第八一六號判例意旨參照）。
三、公訴意旨認被告甲○○涉有恐嚇罪嫌，無非係以告訴人丙○○之指述為據，惟被
    告甲○○堅決否認有恐嚇之犯行，辯稱：當日另為恐嚇行為者，係被告乙○○，
    並非伊等語。經查：
（一）在場證人李武於本院訊問時證稱：事稍平息後，是乙○○不甘心，乙○○拿
      活動扳手去追丙○○，伊將乙○○拉回來，乙○○則跟他們（指被害人）說：
      明天再來你們就完蛋了（台語「知死」）等語（見本院九十二年二月十二日訊
      問筆錄），核與被告甲○○所辯互核相符，足證被告所辯，應非子虛。
（二）告訴人丙○○雖於警訊中指述稱：「等毆打我後，甲○○還說明早我工作到這
      裏時，我就該死（操台語）」云云，惟其於本院訊問時則稱：伊不確定恐嚇伊
      的是何人，因為當時被打很痛等語（見本院九十二年二月十二日審判筆錄）。
      參以，告訴人與被告甲○○、乙○○二人原素不相識，於前開偶發爭端之混亂
      情形下，徵諸常情，顯難期告訴人可為正確無訛之指認，而告訴人既自承不確
      定係何人對伊恐嚇，再佐以證人李武前揭證述乙○○拿活動扳手追告訴人之
      情，亦核與告訴人於偵訊中稱該恐嚇者拿了一支鉗子追伊之情大致相符，足見
      告訴人於警訊中指訴是被告甲○○恐嚇乙節，是否與事實相符？顯有可疑。
（三）綜觀卷內除告訴人前開顯有可疑之指認外，其餘在場證人李武、李金山、張
      振亨、黃朝燦等人均未證稱被告甲○○有前開恐嚇之犯行，此外，復查無其他
      積極之證據，足證被告甲○○有上述恐嚇之犯行，本件既不能證明被告犯罪，
      自應為被告無罪之諭知。原審未究明上情斟酌及此，逕予論罪科刑，於法尚有
      違誤。被告甲○○上訴意旨指摘原審判決不當，為有理由，自應由本院將原判
      決撤銷，並改判如主文。
、按法院認為應科拘役、罰金或應諭知免刑或無罪之案件，被告經合法傳喚，無正
    當之理由不到庭者，得不待其陳述逕行判決，刑事訴訟法第三百零六條定有明文
    。本件被告乙○○經合法傳喚（此有其審理傳票送達回證附卷可稽），無正當理
    由而不到庭，爰依前開規定規定，不待其陳述逕行判決，附此敘明。
肆、本案雖經檢察官聲請簡易判決處刑，惟檢察官聲請以簡易判決處刑之案件，經法
    院認為有第四百五十一之一第四項但書之情形者，應適用通常程序審判之，刑事
    訴訟法第四百五十二條定有明文。又數共同被告中部分被告之犯罪事實，或一被
    告所犯數罪中之部分犯罪，經法院認為有刑訴法第四五一條之一第四項但書之情
    形者，全案均宜適用通常程序審判之，法院辦理刑事訴訟簡易程序案件應行注意
    事項第八點亦規定甚明。本件就共同被告甲○○恐嚇罪部分，既應為無罪之諭知
    ，則有刑事訴訟法第四百五十一條之一第四項但書第三款所定之情形，故全案改
    依通常訴訟程序審理，附此敘明。
伍、至被告乙○○另涉犯前揭恐嚇罪犯嫌部分，宜由桃園地方法院檢察署檢察官另行
    分案偵查，併此敘明。
據上論斷，依刑事訴訟法第四百五十五條之一第三項、第三百六十九條第一項前段、
第三百六十四條、第四百五十二條、第二百九十九條第一項前段、第三百零一條第一
項、第三百零六條，刑法第二十八條、第二百七十七條第一項、第一百三十五條第一
項、第五十五條、第四十一條第一項前段，罰金罰鍰提高標準條例第一條前段、第二
條，判決如主文。
本案經檢察官鍾和憲到庭執行職務。
中        華        民        國    九十二    年    二    月   二十六   日
                              臺灣桃園地方法院刑事第六庭
                                  審判長法  官  周政達
                                        法  官  林春鈴
                                        法  官  林曉芳
右正本證明與原本無異。
如不服本判決，應於判決送達後十日內向本院提出上訴狀( 應附繕本 )，上訴於
臺灣高等法院。
                                        書記官  巫孟蓉
中        華        民        國    九十二    年    二    月   二十七   日
附論罪科刑依據之法條
中華民國刑法第二百七十七條
 (普通傷害罪)
傷害人之身體或健康者，處三年以下有期徒刑、拘役或一千元以下罰金。
犯前項之罪因而致人於死者，處無期徒刑或七年以上有期徒刑；致重傷者
，處三年以上十年以下有期徒刑。
中華民國刑法第一百三十五條
對於公務員依法執行職務時，施強暴脅迫者，處三年以下有期徒刑、拘役
或三百元以下罰金。
意圖使公務員執行一定之職務或妨害其依法執行一定之職務或使公務員辭
職，而施強暴脅迫者，亦同。
犯前二項之罪，因而致公務員於死者，處無期徒刑或七年以上有期徒刑；
致重傷者，處三年以上、十年以下有期徒刑。


司法院資訊處製作；財團法人民間司法改革基金會備份。
